臺灣臺北地方法院民事判決　　　　　　　95年度訴字第9842號
原　　　告　乙○○
訴訟代理人　徐南城律師
　　　　　　戊○○
被　　　告　丁○○
　　　　　　甲○○
共　　　同
訴訟代理人　劉錦隆律師
複 代理 人　楊仲傑律師
上列當事人間債務人異議之訴事件，本院於民國九十六年四月十
七日言詞辯論終結，判決如下：
    主    文
原告之訴駁回。
訴訟費用由原告負擔。
    事    實
甲、原告方面：
一、聲明：(一)台灣台北地方法院九十五年民執壬字第三二七○一
    號損害賠償強制執行事件程序應予撤銷；(二)訴訟費用由被告
    負擔。
二、陳述略稱：
  (一)本件原告起訴之緣由：
    (1)緣被告丁○○及甲○○之父即訴外人高宏（歿）因祭祀公
      業高佛成派下權造報及核備之爭執，對原告訴請損害賠償
      ，經台灣台北地方法院九十二年重訴字第三○號及台灣高
      等法院九十二年重上字第三七六號民事判決，原告應給付
      高宏新台幣（下同）六百五十萬元及自民國（下同）九十
      一年九月一日起至清償日止按年息百分之五計算之利息，
      業已確定。
    (2)因前揭債務起因於祭祀公業高佛成派下權造報及核備之爭
      執，以及高宏對原告催討債務有不法行為犯有刑法第三百
      零四條第二項強制未遂罪之嫌，而遭台灣台北地方法院檢
      察署檢察官以九十二年偵續字第四二八號起訴書提起公訴
      ，故高宏於該刑事案件（即台灣台北地方法院九十二年易
      字第二二七○號案件）審理期間，即經訴外人己○○及丙○○調解後與原告達成和解，雙方約定：「原告支付高宏
      一百七十萬元，高宏表示拋棄上開民事判決所示債權之其
      餘債權之權利，原告則對高宏所涉刑責表示不追究」，原
      告履約後，高宏遂於上開刑事案件中獲判無罪，而原告亦
      未上訴。
    (3)本件被告雖執前揭民事確定判決為執行名義對原告為強制
      執行，惟因原告與高宏已於執行名義成立後達成和解而使
      債權消滅，有消滅債權人請求之事由發生，被告自不得憑
      該執行名義對原告聲請強制執行，爰依強制執行法第十四
      條規定提起債務人異議之訴。
  (二)由證人己○○於九十五年十一月二十八日言詞辯論期日證述
    ：「跟丁○○的爸爸是朋友關係。」「有談和解，一百七十
    萬元和解。在重慶南路一個劉錦隆律師那裡談好，時間好幾
    年以前，乙○○告高宏是刑事案件，高宏告乙○○民事的，
    和解有無簽字我不曉得，錢是在我家裡交的，交錢是律師那
    裡談了以後一個星期內在我家交錢。」「我家裡有人在場，
    高宏、高宏的太太，我太太，還有我。乙○○應該也在。錢
    應該是當天乙○○拿來的，錢給高宏沒有簽收據，大家都認
    識很久了。」「他們互告，乙○○說刑事就不出庭，讓高宏
    自己去辦，拿錢的時候應該還沒有判決，那時高宏要拿三百
    萬元，乙○○說沒有錢，在我家再協調一次，同意一百七十
    萬元解決。後來沒有撤回又判決，這中間我沒有跟他們聯絡
    ，應該是一百七十萬元要解決事情，可是高宏沒有撤回訴訟
    ，詳細判決時間我不知道。」「在律師事務所談三百萬元解
    決，但是沒有結果。」「高宏在訴訟的時候沒有錢，是我借
    錢給高宏付律師費二十萬元，一百七十萬元解決以後，高宏
    的太太來我家拿一百五十萬元，高宏和她太太一起來拿的，
    一百五十萬元是現金還是支票我忘記了，這一百五十萬元是
    乙○○拿來給高宏的。」等語，可證原告與高宏就台灣台北
    地方法院九十二年重訴字第三○號民事判決判令原告應給付
    高宏六百五十萬元及自九十一年九月一日起至清償日止按年
    息百分之五計算之利息乙事，已達成和解，和解金額為一百
    七十萬元，且原告已交付完畢。
  (三)由證人丙○○於九十五年十一月二十八日言詞辯論期日證述
    ：「我沒有介入。我不知道他們有沒有談和解，我曾經到劉
    錦隆律師那邊，他們談的事情我不清楚。他們有和解，我看
    他們有拿錢（證人己○○插話稱沒有拿錢，法官命己○○至
    旁聽席就座），高宏夫妻、乙○○、還有我及蘇先生、劉律
    師在場。他們談的事情我不知道，我用車子載蘇先生、乙○○去劉律師那邊，他們在講錢的事情，有沒有講定有沒有簽
    和解書我不清楚。我覺得他們講得蠻高興出來，在那邊我覺
    得他們講得很清楚，才會高興得出來，所以覺得應該有付錢
    ，他們在講我在外面等，所以我沒有看到有沒有付錢。」等
    語，可知丙○○雖未見到最後之和解結果，但其可證明原告
    與高宏就前開民事事件談和解。
  (四)高宏因認為原告及訴外人高萬鐘造報祭祀公業高佛成時有瑕
    疵失誤致其權益受損，故提起前開民事事件，然查：因當時
    高宏故意檢舉欲使祭祀公業之造報不能迅速完成，原告為促
    成公業完成核備及顧及全體派下員之利益，遂在被逼迫下於
    九十一年二月五日書立債務確認契約書，承諾願意賠償高宏
    六百五十萬元，惟因祭祀公業高佛成之造報為高宏之父高錦
    隆生前再三交待，且係由全體派下員（共計三九九人）共同
    推舉原告及高萬鐘辦理，並完全依祭祀公業清理要點規定辦
    理，故無任何違誤可言；之後在核備完成並推選出十九位管
    理人後，亦已證諸造報及核備係為全體派下利益，高宏之權
    利並未受任何損害，是高宏要求原告給付六百五十萬元即無
    理，故原告乃拒絕給付。又雖債務確認契約書致原告受敗訴
    判決，惟高宏慮及其要求原告給付六百五十萬元原本即無理
    由，且其係以非法方式討債將造成自身不利之結果，遂於己○○等人協調後同意與原告和解，高宏既已領取和解金，原
    有之權利即消滅，被告再行主張該權利乃依法無據。
  (五)關於原告與高宏間之民事事件，台灣台北地方法院九十二年
    重訴字第三○號係於九十二年六月二十六日判決，台灣高等
    法院九十二年度重上字第三七六號案係於九十二年十一月二
    十六日判決，台灣台北地方法院檢察署九十二年偵續字第四
    二八號案係於九十二年十月二十日提起公訴，台灣台北地方
    法院九十二年易字第二二七○號刑事案件係於九十三年四月
    十六日判決，故和解日期應於此期間（原告本人稱和解時民
    事訴訟還在進行，原告訴訟代理人則稱民事事件確定後方和
    解，陳述不一致），因檢察官將高宏提起公訴，高宏才願和
    解。原告並無甲存支票帳戶，不可能簽發支票給高宏，更不
    可能發生退票情形，故被告之母林錦鳳證稱原告與高宏和解
    ，先交付支票，支票退票後才去己○○家換現金云云，並非
    實在，又若原告與高宏在劉錦隆律師處所達成和解，以劉律
    師之專業能力，必會為雙方書寫和解書以為憑據，惟被告迄
    未提出和解書，顯見原告與高宏並未在劉律師前達成和解。
  (六)對於本院九十二年易字第二二七○號刑事案件相關卷證資料
    無意見，本院九十五年執字第三二七○一號強制執行事件，
    目前進行查封，後續則不清楚。和解過程係原告攜帶一百七
    十萬元現金至證人己○○處，己○○取走二十萬元，剩下一
    百五十萬元拿給高宏的太太。沒有寫和解書，當初是要解決
    所有的事情，不是要還一部分的錢，大家都認識，所以沒有
    寫書面。兩造和解後，證人己○○請原告不要再去刑事案件
    開庭，故原告未再就刑事案件出庭。
三、證據：提出台灣台北地方法院九十二年重訴字第三○號及台
    灣高等法院九十二年重上字第三七六號民事判決影本各一份
    、台灣台北地方法院檢察署檢察官九十二年偵續字第四二八
    號起訴書影本一份、台灣台北地方法院北院錦九五執壬字第
    三二七○一號執行命令影本一份及佛成祖派下臨時代表會議
    紀錄影本一份為證，並聲請傳訊證人己○○、丙○○及調閱
    台灣台北地方法院九十二年易字第二二七○號刑事卷。
乙、被告方面：
一、聲明：如主文所示。
二、陳述略稱：
  (一)依強制執行法第十四條之規定，債務人異議之訴係以「執行
    名義成立後，或前訴訟程序言詞辯論終結後，有消滅或妨礙
    債權人請求之事由發生」為其要件。本件原告起訴主張於台
    灣台北地方法院九十二年度易字第二二七○號妨害自由案件
    審理期間與被告之被繼承人高宏和解，因而消滅債權云云，
    姑不論是否屬實，原告應先舉證證明其所稱和解之時間係發
    生在台灣高等法院九十二年度重上字第三七六號請求損害賠
    償事件言詞辯論終結之後，始得提起本件債務人異議之訴。
    原告所陳報和解時間為跨越台灣高等法院九十二年度重上字
    第三七六號案言詞辯論終結之前後，且依原告於九十六年一
    月二十六日言詞辯論時陳稱：「和解是在高宏民事還在告我
    的時候，我沒有錢，高宏一直來要錢。因為蘇先生要我不要
    再出庭，所以民事的案子我也沒有再管，因為我認為已經和
    解。」，以及證人己○○證稱：「後來沒有撤回又判決‧‧
    ，可是高宏沒有撤回訴訟‧‧‧。」，原告所稱和解發生之
    時間顯然在台灣高等法院九十二年度重上字第三七六號案言
    詞辯論終結之前，故原告應不得提起本件債務人異議之訴。
  (二)本件原告僅曾清償高宏一百五十萬元，並無原告所指支付高
    宏一百七十萬元情事。又按最高法院五十七年台上字第二一
    八○號判例意旨：「和解之範圍，應以當事人相互間欲解決
    之爭點為限，至於其他爭點，或尚未發生爭執之法律關係，
    雖與和解事件有關，如當事人並無欲求一併解決之意思，要
    不能因其權利人未表示保留其權利，而認該權利已因和解讓
    步，視為拋棄而消滅。」，本件原告雖曾清償高宏一百五十
    萬元，惟高宏對於尚未清償部分並未為拋棄之意思表示，其
    餘債務自不因原告一部清償而消滅，自亦無高宏所稱拋棄上
    開民事判決所示債權之其餘債權權利之情事。
  (三)原告於清償一百五十萬元後之所以未在台灣高等法院九十二
    年度重上字第三七六號案主張，可能係認為如向法院主張，
    無異承認對高宏有該六百五十萬元債務之存在，但如未向法
    院主張，因該項清償係透過己○○為之，法院未將清償部分
    扣除亦不會影響原告已清償之效力，而法院仍有可能接受其
    主張而改判決駁回高宏之請求，故而未向法院主張。至於高
    宏之所以未向法院陳報原告已清償其一百五十萬元並減縮請
    求，乃係因不陳報並不影響高宏之請求，是否陳報乃由原告
    自行決定。
  (四)原告於清償高宏一百五十萬元債務時並非對高宏所涉刑責表
    示不追究，而係原告見民事訴訟部分大勢已去，且檢察官起
    訴部分僅係討債部分，並非原告所希望透過檢察官認定高宏
    脅迫其簽訂債權確認契約書之告訴目的，對民事部分毫無幫
    助，故向高宏表示提出告訴係出於誤會，並請求高宏原諒；
    依台灣台北地方法院九十二年重訴字第三○號及台灣高等法
    院九十二年重上字第三七六號民事判決，原告曾主張係遭脅
    迫而簽債權確認契約書，惟法院調查原告所提證據後認定並
    無原告所指強暴脅迫情事。又台灣台北地方法院檢察署雖因
    原告等人之不實指控，將高宏以妨害自由罪提起公訴，惟法
    院審理後亦認為並無原告所指高宏對其催討債務有不法行為
    之情事。
  (五)對本院九十二年易字第二二七○號刑事案件相關卷內資料無
    意見，本院九十五年執字第三二七○一號強制執行事件，有
    進行查封但還沒有鑑價。證人己○○所稱高宏向其借二十萬
    元支付律師費部分，不知有無其事；證人林錦鳳證言係指兩
    造有達成先一部分還款之協議，但其餘部分還是要還。原告
    應舉證其所交付款項，究竟是支票或現金，且付款程序經過
    己○○，己○○可能是交總額一百五十萬元的支票，至於支
    票有無退票紀錄，因紀錄有多筆，難以勾稽。
三、證據：聲請傳訊證人林錦鳳。
丙、本院依職權調閱本院九十二年重訴字第三○號、台灣高等法
    院九十二年重上字第三七六號民事卷、台灣台北地方法院檢
    察署九十二年偵字第一五五五號、九十二年偵續字第四二八
    號偵查卷、本院九十二年易字第二二七○號及台灣高等法院
    九十三年上易字第八二五號刑事卷。
    理    由
一、原告主張意旨略以：(一)被告之父高宏於生前雖曾經法院判決
    得請求原告給付六百五十萬元及法定遲延利息確定，然業以
    原告支付高宏一百七十萬元，高宏拋棄上開民事判決所示債
    權之其餘債權之權利，原告對高宏刑責不追究而和解，詎被
    告竟就已和解消滅之債權對原告強制執行，故訴請撤銷該強
    制執行程序；(二)關於原告與高宏和解之事實，由證人己○○
    、丙○○之證言可得證明，至於和解之時間，應係九十二年
    十月二十日高宏遭檢察官提起公訴，至九十三年四月十六日
    第一審刑事判決之間（原告本人稱和解時民事訴訟還在進行
    ，原告訴訟代理人則稱民事事件確定後方和解，陳述不一致
    ），不受台灣高等法院九十二年度重上字第三七六號民事判
    決之既判力拘束云云。
二、被告答辯意旨則以：(一)原告並未舉證證明其所稱和解之時間
    係發生在台灣高等法院九十二年度重上字第三七六號請求損
    害賠償事件言詞辯論終結之後，以此所謂和解為由提起債務
    人異議之訴，並不符合法定要件；(二)高宏當時僅係同意原告
    先為一部分還款一百五十萬元，並未拋棄其餘債權，更無所
    謂和解可言，證人己○○證稱高宏與原告和解並非實在，至
    於其所稱高宏向其借二十萬元支付律師費部分，不知有無其
    事，證人林錦鳳證言係指有先一部分還款之協議，但其餘部
    分還是要償還等語。
三、兩造對於台灣高等法院九十二年度重上字第三七六號判決被
    告之父高宏得請求原告給付六百五十萬元及法定遲延利息確
    定，而被告現就其中一部分款項以台灣台北地方法院九十五
    年民執壬字第三二七○一號損害賠償強制執行事件程序進行
    強制執行之事實並無爭執，而爭執重點在於：(一)程序上原告
    是否受台灣高等法院九十二年度重上字第三七六號民事判決
    既判力拘束，不得為本件請求？(二)兩造間是否有和解之事實
    ？或原告僅係一部分還款，仍積欠未還款項？爰說明如后。
四、原告主張交付一百餘萬元款項予高宏之時間，應係九十三年
    三月二十五日之後，故無受民事判決既判力拘束而不得為本
    件請求之問題，說明如下：
  (一)關於原告所主張和解之時間，原告本人稱和解時民事訴訟還
    在進行，原告訴訟代理人則稱民事事件確定後方和解，陳述
    並不一致。雖證人己○○證稱高宏「後來沒有撤回又判決，
    ‧‧‧高宏沒有撤回訴訟，詳細判決時間我不知道。」（參
    見九十五年十一月二十八日言詞辯論筆錄），然若有於民事
    訴訟進行中和解之事，原告豈能不告知其訴訟代理人於法院
    為主張？故原告與證人己○○所為此項陳述，實有疑問。
  (二)再者，原告本人自承於其所謂和解當時，證人己○○說這件
    事已解決，要其不要出庭，不要上訴，所以原告就沒有於刑
    事法庭再出庭（參見九十六年一月二十六日言詞辯論筆錄）
    ，而經本院依職權調閱本院九十二年易字第二二七○號及台
    灣高等法院九十三年上易字第八二五號刑事卷查證結果，原
    告於九十三年三月二十五日尚於本院刑事法庭出庭作證，但
    九十三年六月四日原告則經通知卻未於台灣高等法院刑事法
    庭出庭作證，故原告所稱和解時間點應於九十三年三月二十
    五日之後，其時台灣高等法院九十二年度重上字第三七六號
    民事判決早經確定，故無受民事判決既判力拘束而不得為本
    件請求之問題。
五、原告與高宏間僅有原告先為一部分還款之協議，並無消滅其
    餘債權而和解之事實：
  (一)關於原告與高宏間是否有和解之事實，或僅為原告一部分還
    款，相關證人證言如下：
    (1)證人己○○證稱：「有談和解，一百七十萬元和解。在重
      慶南路一個劉錦隆律師那裡談好，時間好幾年以前，乙○○告高宏是刑事案件，高宏告乙○○民事的，和解有無簽
      字我不曉得，錢是在我家裡交的，交錢是律師那裡談了以
      後一個星期內在我家交錢。」、「他們互告，乙○○說刑
      事就不出庭，讓高宏自己去辯，拿錢的時候應該還沒有判
      決，那時高宏要拿三百萬元，乙○○說沒有錢，在我家再
      協調一次，同意一百七十萬元解決。」、「（問：在劉律
      師事務所是談多少錢解決？）在律師事務所談三百萬元解
      決，但是沒有結果。」、「（問：在證人家裡交一百七十
      萬元是現金還是支票？）高宏在訴訟的時候沒有錢，是我
      借錢給高宏付律師費二十萬元，一百七十萬元解決以後，
      高宏的太太來我家拿一百五十萬元，高宏和她太太一起來
      拿的，一百五十萬元是現金還是支票我忘記了，這一百五
      十萬元是乙○○拿來給高宏的。」（參見本院九十五年十
      一月二十八日言詞辯論筆錄）。
    (2)證人丙○○證稱：「我不知道他們有沒有談和解，我曾經
      到劉錦隆律師那邊，他們談的事情我不清楚。他們有和解
      ，我看他們有拿錢（證人己○○插話稱沒有拿錢，法官命
      己○○至旁聽席就座），高宏夫妻、乙○○、還有我及蘇
      先生、劉律師在場。他們談的事情我不知道，我用車子載
      蘇先生、乙○○去劉律師那邊，他們在講錢的事情，有沒
      有講定有沒有簽和解書我不清楚。我覺得他們講得蠻高興
      出來，在那邊我覺得他們講得很清楚，才會高興得出來，
      所以覺得應該有付錢，他們在講我在外面等，所以我沒有
      看到有沒有付錢。」、「（問：他們有沒有進一步談過？
      ）那次以後就沒有再碰面了，後面有沒有再談我不知道。
      」、「（問：他們談和解有沒有談成？）在那邊一定有講
      成才會高興得出來，我是這樣覺得。我沒有看到。」（參
      見本院九十五年十一月二十八日言詞辯論筆錄）。
    (3)證人林錦鳳證稱：「有和解。是己○○先生約高宏在劉律
      師的事務所，當時有乙○○先生、高明泉先生到場，他們
      就談和解，當時有談出結果，他們說先還一部分的錢，當
      時沒有聽他們說怎麼處理，我有看到乙○○先生交一百五
      十萬元的支票給高宏，沒有到我們家交錢，只有這一次，
      大家都談得很和悅。一百五十萬元高宏有去兌現。」、「
      （問：一百五十萬元是否解決所有的事情？）高宏說乙○○只是還一部分的錢，其餘還要追討。」、「我去過己○○家裡，但是從沒有在己○○家裡遇到乙○○。劉律師事
      務所和解的時候支票有跳票，有去己○○家拿過錢，就是
      拿跳票的錢。」、「（問：和解金額多少？）沒有，只說
      先付一百五十萬元，沒有講和解金額。」（參見本院九十
      六年一月二十六日言詞辯論筆錄）。
  (二)前揭三位證人證言，或因時隔已久記憶不清，均有前後反覆
    之處，分析說明如下：
    (1)證人己○○部分，先則證稱於劉錦隆律師處談好一百七十
      萬元和解，後則改稱在劉律師處談三百萬元和解沒有結果
      ，係在其家中再協調以一百七十萬元和解並交款，最後又
      稱一百七十萬元解決以後，高宏的太太與高宏至其家中拿
      一百五十萬元，是現金還是支票忘記了，另二十萬元係高
      宏向其借款付律師費之扣還。分析上揭前後反覆之證言，
      本院認為：原告與高宏應未於劉錦隆律師處達成和解，
      否則應會由劉律師擬妥和解書，白紙黑字解決紛爭方屬合
      理；證人己○○因欲自兩造糾紛款項中取得二十萬元，
      所以介入交付款項事宜，然其先稱在其家中協調和解並交
      款，後卻改稱先談妥一百七十萬元解決後，高宏的太太與
      高宏方至其家中取款一百五十萬元，就和解過程所述前後
      矛盾，不足採信；由於證人己○○取走之二十萬元，一
      旦遭法院認定非屬原告償還高宏之款項，證人己○○可能
      必須償還原告此筆款項而遭受不利益，故其實有偏頗原告
      之動機，從而其所為原告與高宏和解之證言，不足採信。
    (2)證人丙○○部分，先則證稱不清楚有無和解，後則改稱有
      於劉錦隆律師處和解拿錢，後遭證人己○○中途插話，又
      改稱於劉錦隆律師處原告與高宏協商愉快，故認為應該有
      付錢，但沒有看到云云，顯然其並非親自見聞其事之證人
      ，根本不清楚兩造有無和解，自不足為兩造和解之證明。
    (3)證人林錦鳳部分，對於原告與高宏是否和解，證稱所謂和
      解係同意原告先還一百五十萬元款項之協議，並未放棄其
      餘款項，然關於交款過程，先則證稱於劉錦隆律師事務所
      看到原告交一百五十萬元支票給高宏，高宏也去兌現，後
      則改稱一百五十萬元支票跳票，去證人己○○家拿跳票的
      錢。分析上揭前後反覆之證言，本院認為：原告與高宏
      若有於劉錦隆律師處交付一百五十萬元支票，至少會有簽
      收之字據以為交款憑證，但事實上並無此憑證，故此證言
      難以採信；關於至己○○處取款一百五十萬元之事，證
      人己○○與林錦鳳均證稱確有其事，應足採信。
  (三)根據前揭三位證人證言之分析，以及本院依職權調閱本院九
    十二年重訴字第三○號、台灣高等法院九十二年重上字第三
    七六號民事卷、台灣台北地方法院檢察署九十二年偵字第一
    五五五號、九十二年偵續字第四二八號偵查卷、本院九十二
    年易字第二二七○號及台灣高等法院九十三年上易字第八二
    五號刑事卷查證結果，均無相關和解資料附卷，原告所稱與
    高宏業已和解一節，實難以採信，原告與高宏間顯僅有原告
    先為一部分還款之協議，並無消滅其餘債權而和解之事實。
六、綜上所述，原告依強制執行法第十四條第一項之規定，提起
    債務人異議之訴，請求台灣台北地方法院九十五年民執壬字
    第三二七○一號損害賠償強制執行事件程序應予撤銷，其請
    求為無理由，應予駁回。
七、本件事證已明，兩造其餘攻擊防禦方法，於判決結果無影響
    ，故不一一論列，附此敘明。
八、據上論結，本件原告之訴為無理由，依民事訴訟法第七十八
    條，判決如主文。
中　　華　　民　　國　　96　　年　　5 　　月　　1 　　日
                民事第一庭    法    　官　文衍正
以上正本係照原本作成
如對本判決上訴，須於判決送達後20日內向本院提出上訴狀
中　　華　　民　　國　　96　　年　　5 　　月　　1 　　日
                  　　　　　　法院書記官　周其祥
